【裁判字號】    98,消債更,1305
【裁判日期】    990105
【裁判案由】    聲請更生程序
【裁判全文】
臺灣高雄地方法院民事裁定          98年度消債更字第1305號
聲  請  人  甲○○
上列當事人聲請消費者債務清理事件，本院裁定如下：
    主  文
聲請人甲○○自民國九十九年一月五日下午四時起開始更生程序
。
命司法事務官進行本件更生程序。
    理  由
一、聲請意旨略以：聲請人前積欠如附表所示銀行消費借貸、信
    用卡、現金卡契約無擔保債務，因無法清償債務，於民國95
    年間依金融主管機關協調成立之中華民國銀行公會會員辦理
    消費金融案件無擔保債務協商機制，與其等達成分期還款之
    協議，約定自95年6 月起，以分80期，利率0 ％，每月償還
    新台幣（下同）23,206元之方式償還前開債務，惟因聲請人
    工作收入減少，又於96年12月生產期間無工作收入，因此無
    法依約協議還款而毀諾，且因協商當時附表所示之慶豐銀行
    未參與協商，聲請人乃以書面再向最大債權金融機構台新銀
    行請求共同協商債務清償方案，惟台新銀行至今始終未開始
    協商，是本件聲請人提出協商後，債權銀行已逾30日不開始
    協商，爰依消費者債務清理條例之規定聲請更生等語。
二、按，債務人不能清償債務或有不能清償之虞者，得依本條例
    所定更生程序，清理其債務；債務人無擔保或無優先權之債
    務總額未逾1,200 萬元者，於法院裁定開始清算程序或宣告
    破產前，得向法院聲請更生；債務人對於金融機構因消費借
    貸、自用住宅借款、信用卡或現金卡契約而負債務，在聲請
    更生或清算前，應提出債權人清冊，以書面向最大債權金融
    機構請求協商債務清償方案，並表明共同協商之意旨；債務
    人與金融機構協商成立者，不得聲請更生或清算。但因不可
    歸責於己之事由，致履行顯有重大困難者，不在此限；本條
    例施行前，債務人依金融主管機關協調成立之中華民國銀行
    公會會員，辦理消費金融案件無擔保債務協商機制與金融機
    構成立之協商，準用前項之規定；自債務人提出協商請求之
    翌日起逾30日不開始協商，債務人得逕向法院聲請更生或清
    算；法院開始更生程序之裁定，應載明其年、月、日、時，
    並即時發生效力；法院裁定開始更生或清算程序後，得命司
    法事務官進行更生或清算程序，必要時得選任律師、會計師
    或其他適當之自然人或法人一人為監督人或管理人，消費者
    債務清理條例第3 條、第42條第1 項、第151 條第1 項、第
    5 項、第6 項、第153 條、第45條第1 項、第16條第1 項分
    別定有明文。
三、聲請人主張其積欠如附表所示債權人上開債務，雖曾與附表
    所示銀行依中華民國銀行公會會員辦理消費金融案件無擔保
    債務協商機制達成分期還款之協議，但慶豐銀行未參與當時
    之協商；且經聲請人依消費者債務清理條例之規定，向最大
    債權金融機構台新銀行申請協商，然台新銀行至今始終未開
    始協商等事實，業據聲請人提出財團法人金融聯合徵信中心
    當事人查詢個人資料（信用報告）回覆書、債權人清冊、協
    議書、無擔保還款計畫書、台新銀行收件回執聯等影本為證
    （卷第72-80 、11-12 、41-43 、14頁），足認屬實。經本
    院職權向台新銀行查詢協商結果，台新銀行雖表示未曾接獲
    聲請人申請前置協商之資料，惟聲請人曾參與銀行公會協商
    成立並毀諾，無法再申請前置協商，有本院公務電話查詢記
    錄在卷可稽（卷第70頁）。台新銀行既謂聲請人無法再申請
    前置協商，可視為拒絕協商，聲請人得逕行聲請更生。故本
    件所應審酌者為聲請人是否有不能清償債務或不能清償之虞
    之情形。
四、經查：
（一）聲請人現任職於元香素食自助餐，其每月之平均薪資所得
      約為24,000元，有聲請人之員工職務證明書、收入切結書
      、綜合所得稅各類所得資料清單在卷可稽（卷第21、87頁
      以下），堪信為真。
（二）就聲請人本人之必要生活支出部份，聲請人並未提出全部
      憑證以資證明，無從審酌是否均屬必要之費用，此部份因
      消費者債務清理條例之立法目的，係為使不幸陷入經濟困
      境之人得以清理債務、重建生活，並在清理過程中能保有
      符合人性尊嚴之最低基本生活，而非維持債務人過去慣常
      之寬逸生活，是於評估履行原協商方案是否有不能清償或
      顯有重大困難時，並非由聲請人任意主張其基本生活費用
      之數額，否則將造成揮霍無度以致清償能力降低，反而易
      使更生程序無從進行，因此本院認應以內政部所公告之98
      年度高雄市低收入戶最低生活費用每人每月為11,309 元
      計算始為合理。故計算聲請人每月支出之基本生活費用即
      應以上開之11,3 09 元為準。
（三）就聲請人主張需支出1 名未成年子女林玟姿之扶養費部份
      ，業據其提出戶籍謄本為證（卷第17-18 頁），該名子女
      為96年12月生，名下無財產，96、97年度亦無所得，有財
      產歸屬資料、96及97年度綜合所得稅各類所得資料清單在
      卷可參（卷第84- 86頁），堪認確有受扶養之必要。依上
      開說明，其等之每月扶養費用亦應以11,309元之計算，始
      屬合理。又其未成年子女之扶養義務人共有聲請人及其配
      偶林位育2 人，故聲請人應負擔之每月扶養費應以5,655
      為限，其逾此範圍之金額，即不足採。
（四）又聲請人名下並無任何財產，有聲請人之財產歸屬資料清
      單等件在卷可稽（卷第87頁）。則以聲請人每月之平均收
      入24,000元，於扣除其本人之必要生活費用11,309元及扶
      養費5,655 元後，僅餘7,036 元，而聲請人之債務總額高
      達1,594,436 元（依聲請人提出之債權人清冊計算），堪
      認其已陷於不能清償之情形。
五、綜上所述，聲請人有不能清償債務之情事，其無法清償如附
    表所示之無擔保債務未逾1,200 萬元，且無消費者債務清理
    條例第46條各款所定應駁回更生聲請之事由存在，故聲請人
    聲請本件更生，即無不合，應予准許，爰裁定如主文第一項
    所示，並依上開規定命司法事務官進行本件更生程序，爰裁
    定如主文第二項所示。
六、依消費者債務清理條例第11條第1 項、第45條第1 項、第16
    條第1 項，裁定如主文。
中    華    民    國    99    年    1     月    5     日
                  民事第四庭  法      官  郭文通
上為正本係照原本作成。
本件不得抗告。
本裁定已於民國99年1月5日下午4時公告。
中    華    民    國    99    年    1     月    5     日
                              書  記  官  卓榮杰
附表一：債權人清冊
┌──┬────────────┬────────┐
│編號│債權人                  │金額（新臺幣）  │
├──┼────────────┼────────┤
│一  │台新國際商業銀行        │460,900元       │
├──┼────────────┼────────┤
│二  │上海商業儲蓄銀行        │59,963元        │
├──┼────────────┼────────┤
│三  │美商花旗銀行            │70,208元        │
├──┼────────────┼────────┤
│四  │遠東國際商業銀行        │125,096元       │
├──┼────────────┼────────┤
│五  │日盛國際商業銀行        │229,000元       │
├──┼────────────┼────────┤
│六  │中國信託商業銀行        │157,208元       │
├──┼────────────┼────────┤
│七  │慶豐商業銀行            │316,000元       │
├──┼────────────┼────────┤
│八  │永豐信用卡股份有限公司  │34,753元        │
├──┼────────────┼────────┤
│九  │友邦國際信用卡股份有限公│141,308元       │
│    │司                      │                │
├──┴────────────┼────────┤
│合               計           │1,594,436元     │
└───────────────┴────────┘

司法院資訊處製作；財團法人民間司法改革基金會備份。
